【裁判字號】    97,易,608
【裁判日期】    970822
【裁判案由】    竊盜
【裁判全文】
臺灣雲林地方法院刑事判決               97年度易字第608號
公  訴  人  臺灣雲林地方法院檢察署檢察官
被      告  乙○○
上列被告因竊盜案件，經檢察官提起公訴（97年度撤緩偵字第33
號），本院判決如下：
    主  文
乙○○竊盜，累犯，處有期徒刑肆月，如易科罰金，以新臺幣壹
仟元折算壹日；又竊盜，累犯，處有期徒刑月，如易科罰金，
以新臺幣壹仟元折算壹日。應執行有期徒刑陸月，如易科罰金，
以新臺幣壹仟元折算壹日。
    事  實
一、乙○○前因竊盜案件，經本院以94年度簡上字第144 號判處
    有期徒刑6 月確定；又因違反毒品危害防制條例案件，經本
    院以95年度易字第273 號判處有期徒刑10月確定。兩案接續
    執行，於民國96年4 月14日假釋出監，至96年6 月2 日假釋
    期滿未經撤銷，以已執行完畢論。詎仍不知悔改，(一)竟意圖
    為自己不法之所有，於96年12月9 日上午11時前某時，前往
    雲林縣斗六市○○里○○路140 號保長興業股份有限公司（
    下稱：保長興業公司）工廠內，徒手竊取白鐵200 公斤，得
    手後，載往雲林縣斗六市○○里○○路686 之1 號鄭富裕經
    營之旺勤資源回收行變賣，得款新台幣（下同）8000元。(二)
    又另行起意，意圖為自己不法之所有，於96年12月11日下午
    4 時前某時，再度前往保長興業公司上開工廠，徒手竊取白
    鐵20公斤、廢鐵580 公斤，得手後，亦載往上開旺勤資源回
    收行變賣，得款6600元。嗣於96年12月11日下午4 時30分許
    ，為警在旺勤資源回收行查獲，始悉上情。
二、案經甲○○訴由雲林縣警察局斗六分局報告臺灣雲林地方法
    院檢察署檢察官及檢察官自動偵查起訴。
    理  由
一、本案為刑事訴訟法第376 條第1 款、第2 款所列案件，依同
    法第284 條之1 規定，由法官獨任審判，先予敘明。
二、按被告以外之人於審判外之言詞或書面陳述，除法律有規定
    者外，不得作為證據，刑事訴訟法第159 條第1 項固有明文
    。惟被告以外之人於審判外之陳述，雖不符刑事訴訟法第15
    9 條之1 至第159 條之4 規定（得為證據之情形），而經當
    事人於審判程序同意作為證據，法院審酌該言詞陳述或書面
    陳述作成時之情況，認為適當者，亦得為證據。刑事訴訟法
    第159 條之5 第1 項定有明文。被告乙○○及檢察官對於本
    案中被害人甲○○之警詢筆錄、證人鄭富裕之警詢筆錄、檢
    察官訊問筆錄、甲○○立具之贓物認領保管單，及旺勤資源
    回收行之買賣登記本等屬被告乙○○以外之人於審判外之言
    詞及書面陳述，均同意作為證據；且本院審酌上開言詞及書
    面陳述作成時之情況，亦認為適當；復與本案待證事實具有
    關聯性，故均得作為證據。
三、訊據被告乙○○對於上揭事實，均坦承不諱，核與被害人保
    長興業公司廠長甲○○及證人鄭富裕指述之情節相符；並有
    旺勤資源回收行之買賣登記本1 份、甲○○立具之贓物認領
    保管單1 紙，以及該贓物照片8 張在卷可參。足認被告自白
    與事實相符，可以採信。本案事證明確，被告上開2 次竊盜
    犯行，均堪以認定。
四、論罪科刑部分：
  (一)核被告乙○○所為，係犯刑法第320 條第1 項之竊盜罪。其
    先後2 次竊盜犯行，犯意各別，應予分論併罰。又被告前因
    竊盜案件，經本院以94年度簡上字第144 號判處有期徒刑6
    月確定；又因違反毒品危害防制條例案件，經本院以95年度
    易字第273 號判處有期徒刑10月確定。兩案接續執行，於96
    年4 月14日假釋出監，至96年6 月2 日假釋期滿未經撤銷，
    以已執行完畢論一節，有臺灣高等法院被告前案紀錄表1 份
    在卷可稽。被告於上開徒刑執行完畢後，5 年以內故意再犯
    此2 件有期徒刑以上之罪，均為累犯，各應依刑法第47條第
    1 項規定加重其刑。
  (二)爰審酌被告除上述前科外，並於本件竊盜犯罪前，另有2 次
    竊盜前科，有上揭臺灣高等法院被告前案紀錄表在卷可按，
    素行不佳；其多次竊取他人財物，顯缺乏尊重他人財產權之
    觀念，所為誠屬不當；惟被告患有中度精神疾病，有被告之
    中華民國身心殘障手冊在卷可參【96年度偵字第6476號卷第
    28頁】，求職、謀生本屬不易，而以撿拾回收物品賺取微薄
    報酬過活，且家中父親肢體殘障、母親患有腎臟病，其胞弟
    亦患有精神疾病，業據其陳明在卷，並有本院97年度簡字第
    63號刑事簡易判決之電腦列印本1 份在卷可參【本院卷第21
    頁】，是其因生計困頓，而起貪念，竊取他人之物變賣以維
    生計之行為，較之於其他身心健全、年富力強，能謀得工作
    卻不思以正當方法營生之財產犯罪人，其可非難之程度自屬
    較低；再者，被害人亦寬恕被告之過犯，有甲○○於檢察官
    訊問時，表示：「請從輕發落，不用賠償，只要被告能改過
    自新」等語可參【97年度偵字第1114號卷第3 頁】；且被告
    於犯後亦坦承犯行，犯後態度良好等被告之品行、生活狀況
    、智識程度、犯罪之動機、目的、手段、所生危害及犯後態
    度等一切情狀，分別量處如主文所示之刑，並均諭知如易科
    罰金之折算標準，及定如主文所示之應執行刑暨宣告如易科
    罰金之折算標準。
  (三)至於公訴人對被告求處應執行有期徒刑1 年，及命於刑之執
    行前令入勞動場所強制工作等節。本院審酌上情，認就求刑
    部分，尚屬過重，不予採納；另就求為宣告強制工作部分，
    惟按刑法第90條第1 項規定：「有犯罪之習慣或因遊蕩或懶
    惰成習而犯罪者，於刑之執行前，令入勞動場所，強制工作
    。」亦即對於習慣犯，始得宣告強制工作。而刑法上之習慣
    犯，必須有具體之事實，足資證明行為人有犯罪之惡習及慣
    行，始有習慣犯規定之適用，且有犯罪習慣者係指對於犯罪
    已為日常之惰性行為，亦即係視犯罪為一種習性。被告雖有
    本件竊盜犯行，且其先前固亦有2 次竊盜前科，但被告本身
    尚以回收維生，單憑被告所犯之3 、4 次竊盜行為，實難認
    被告已有犯罪之習慣。本案因乏證據證明被告有犯罪習慣，
    故本院認並無對被告宣告強制工作之必要，均附此敘明。
據上論斷，應依刑事訴訟法第284 條之1 、第299 條第1 項前段
，刑法第320 條第1 項、第41條第1 項前段、第2項、第47條第1
項、第51條第5 款，刑法施行法第1 條之1 ，判決如主文。
本案經檢察官蕭如娟到庭執行職務。
中    華    民    國    97    年    8     月    22    日
                  刑事第三庭    法  官  陳銘壎
以上正本證明與原本無異。
如不服本判決，應於判決收受後10日內，向本院提出上訴狀（須
附繕本）。
                                書記官  鍾宜津
中    華    民    國    97    年    8     月    22    日
附錄本案論罪科刑法條全文：
中華民國刑法第320條第1項
意圖為自己或第三人不法之所有，而竊取他人之動產者，為竊盜
罪，處5年以下有期徒刑、拘役或5 百元以下罰金。


司法院資訊處製作；財團法人民間司法改革基金會備份。
